【裁判字號】    99,訴,207
【裁判日期】    990226
【裁判案由】    毒品危害防制條例
【裁判全文】
臺灣板橋地方法院刑事判決               99年度訴字第207號
公  訴  人  臺灣板橋地方法院檢察署檢察官
被      告  甲○○
上列被告因違反毒品危害防制條例案件，經檢察官提起公訴（98
年度毒偵字第7233號、第7251號、第7746號），嗣因被告就被訴
事實為有罪之陳述，本院告知被告簡式審判程序之旨，並聽取當
事人之意見後，裁定改由受命法官獨任依簡式審判程序進行，判
決如下：
    主  文
甲○○施用第一級毒品，累犯，處有期徒刑拾月；又施用第二級
毒品，累犯，處有期徒刑陸月；又施用第一級毒品，累犯，處有
期徒刑拾月，扣案之注射針筒壹支沒收；又施用第一級毒品，累
犯，處有期徒刑拾月，扣案海洛因貳包（驗餘淨重共零點零玖
公克）沒收銷燬之，前開海洛因毒品之外包裝袋貳只、扣案之吸
管伍支、注射針筒貳支、分裝袋貳拾柒只均沒收；又施用第二級
毒品，累犯，處有期徒刑陸月，扣案之甲基安非他命伍包（驗餘
淨重零點陸陸捌公克）沒收銷燬之，前開甲基安非他命毒品之
外包裝袋伍只、扣案之安非他命吸食器壹組、吸管伍支、分裝袋
貳拾柒只均沒收。應執行有期徒刑貳年拾月。扣案海洛因貳包（
驗餘淨重共零點零玖公克）、甲基安非他命伍包（驗餘淨重零
點陸陸捌公克）沒收銷燬之，前開海洛因毒品之外包裝袋貳只
、前開甲基安非他命毒品之外包裝袋伍只、扣案之安非他命吸食
器壹組、吸管伍支、注射針筒支、分裝袋貳拾柒只均沒收。
    事  實
一、甲○○有竊盜、違反替代役條例、違反毒品危害防制條例等
    前科，前民國92年間因施用毒品案件，經臺灣臺中地方法院
    92年度毒聲字第2813號裁定送觀察、勒戒後，認無繼續施用
    毒品之傾向，於92年12月5 日釋放出所。又於93年間，因施
    用毒品案件，經臺灣臺中地方法院以93年度訴字第1310號判
    處有期徒刑1 年確定；另因竊盜案件，經臺灣臺中地方法院
    以93年度易字第2115號判處有期徒刑1 年6 月確定。上開2
    案嗣經臺灣臺中地方法院以94年度聲字第972 號裁定定其應
    執行刑為有期徒刑2 年4 月確定，於95年4 月11日因縮短刑
    期假釋出監，並付保護管束，嗣於95年9 月8 日保護管束期
    滿未經撤銷，視為執行完畢。詎仍不知悔改，復分別基於施
    用第一級毒品海洛因、第二級毒品甲基安非他命之犯意，分
    別於下列時、地為下列施用第一級毒品海洛因、第二級毒品
    甲基安非他命之犯行：
  (一)於98年8 月25日晚間某時，在臺北縣板橋市○○路○ 段245
    巷95號8 樓之3 住處，將海洛因以水調和後再以注射針筒注
    射入體內，以此方式施用第一級毒品海洛因一次；另於98年
    8 月28日某時（檢察官起訴書載為98年8 月29日3 時許為警
    採尿前回溯96小時內某時），在其前開住處，將第二級毒品
    甲基安非他命置於玻璃球內燒烤後吸食其煙霧之方式，施用
    第二級毒品甲基安非他命一次。嗣於98年8 月29日凌晨，在
    台北縣土城市○○路○段與明德路交岔口，因駕駛車號
    9860-DT 號自小客車所搭載之友人韋永欣身上為警搜得海洛
    因毒品，經警帶回詢問後，經得其同意後於同日凌晨3 時許
    採集其尿液送驗結果，呈鴉片類（嗎啡、可待因）、安非他
    命類（甲基安非他命）陽性反應，而查悉上情。
  (二)另基於施用第一級毒品海洛因之犯意，於98年9 月28日下午
    3 時許，在上開住所，將海洛因以水調和後再以注射針筒注
    射入體內，以此方式施用第一級毒品海洛因一次。嗣於98年
    9 月29日下午5 時30分許，在臺北縣三重市○○路與仁愛街
    口為警查獲，並扣得其所有供施用第一級毒品海洛因所用之
    注射針筒1 支，並經其同意後採集其送驗結果，呈鴉片類（
    嗎啡、可待因）陽性反應，始悉上情。
  (三)復另分別基於施用第一級毒品海洛因、第二級毒品甲基安非
    他命之犯意，再於98年10月17日下午4 時許，在其臺北縣蘆
    洲市○○街73巷11弄2 號4 樓之賃居處，將海洛因以水調和
    後再以注射針筒注射入體內，以此方式施用第一級毒品海洛
    因一次；另於98年10月16日某時（檢察官起訴書載為98年10
    月18日10時28分許為警採尿前回溯96小時內某時），在其前
    開賃居處，將第二級毒品甲基安非他命置於玻璃球內燒烤後
    吸食其煙霧之方式，施用第二級毒品甲基安非他命一次。嗣
    於98年10月17日下午7 時40分許，持本院所核發之搜索票，
    至甲○○前開賃居處執行搜索，當場搜得其所有之海洛因二
    包（原送驗淨重共0.3170公克，共取樣0.0040公克，驗餘淨
    重共0.3090 公克）、甲基安非他命五包（原送驗淨重共
    0.6640公克，取樣0.0002公克，驗餘淨重共0.6638公克），
    及其所有供施用甲基安非他命用之安非他命吸食器1 組、供
    施用海洛因用之注射針筒2 支，以及其所有供施用海洛因、
    甲基安非他命用之摻毒品用之吸管5 支及預備供施用毒品時
    分裝、包裹毒品所用之分裝袋27只（上開扣案物除安非他命
    吸食器、注射針筒、吸管5 支外，餘檢察官亦認此部分為甲
    ○○涉犯販賣第一、二級毒品所用之物，另案偵查中），並
    經得其同意後採集尿液送驗結果，呈鴉片類（嗎啡、可待因
    ）、安非他命類（甲基安非他命）陽性反應，而查悉上情。
二、案經臺北縣政府警察局土城分局、臺北縣政府警察局三重分
    局及臺北縣政府警察局板橋分局移送臺灣板橋地方法院檢察
    署檢察官偵查起訴。
    理      由
壹、程序部分：
一、本案被告甲○○所犯係死刑、無期徒刑、最輕本刑為3 年以
    上有期徒刑以外之罪，其於準備程序中就前揭被訴事實為有
    罪之陳述，經受命法官告知簡式審判程序之旨，並聽取其與
    公訴人之意見後，本院認無不得或不宜改依簡式審判程序進
    行之情事，依刑事訴訟法第273 條之1 第1項 、第284 條之
    1 規定，裁定本案由受命法官獨任進行簡式審判程序，合先
    敘明。
二、按施用第一、二級毒品為犯罪行為，毒品危害防制條例第10
    條定有處罰明文。故施用第一、二級毒品者，依前揭規定本
    應科以刑罰。惟基於刑事政策，對合於一定條件之施用者，
    則依同條例第20條、第23條之規定，施以觀察、勒戒及強制
    戒治之保安處分。又毒品危害防制條例於92年7 月9 日修正
    公布，自93年1 月9 日施行，其中第20條、第23條將施用毒
    品之刑事處遇程序，區分為「初犯」及「五年內再犯」、「
    五年後再犯」。依其立法理由之說明：「初犯」，經觀察、
    勒戒或強制戒治後，應為不起訴處分或不付審理之裁定；經
    觀察、勒戒或強制戒治執行完畢釋放後，「五年內再犯」者
    ，因其再犯率甚高，原實施之觀察、勒戒及強制戒治既已無
    法收其實效，爰依法追訴或裁定交付審理。至於經觀察、勒
    戒或強制戒治執行完畢釋放後，「五年後再犯」者，前所實
    施之觀察、勒戒或強制戒治已足以遮斷其施用毒品之毒癮，
    為期自新及協助其斷除毒癮，仍適用「初犯」規定，先經觀
    察、勒戒或強制戒治之程序。從而依修正後之規定，僅限於
    「初犯」及「五年後再犯」二種情形，始應先經觀察、勒戒
    或強制戒治程序。倘被告於5 年內已再犯，經依法追訴處罰
    ，縱其第3 次（或第3 次以上）再度施用毒品之時間，在初
    犯經觀察、勒戒或強制戒治執行完畢釋放5 年以後，已不合
    於「五年後再犯」之規定，且因已於「五年內再犯」，顯見
    其再犯率甚高，原實施觀察、勒戒或強制戒治，已無法收其
    實效，即應依該條例第10條處罰。至於第3 次（或第3 次以
    上）施用毒品之時間，是否宜有期間限制？以多久為適宜？
    則分屬刑事政策、專門醫學之範圍，非審判機關所能決定，
    有待循立法途徑解決（最高法院97年度第5 次刑事庭會議決
    議參照）。查被告前於92年間，因施用毒品案件，經依臺灣
    臺中地方法院92年度毒聲字第2813號裁定送觀察、勒戒後，
    認無繼續施用毒品之傾向，於92年12月5 日釋放出所。又於
    93年間，因施用毒品案件，經臺灣臺中地方法院以93年度訴
    字第13 10 號判處有期徒刑1 年確定；另因竊盜案件，經臺
    灣臺中地方法院以93年度易字第2115號判處有期徒刑1 年6
    月確定。上開2 案嗣經臺灣臺中地方法院以94年度聲字第97
    2 號裁定定其應執行刑為有期徒刑2 年4 月確定，於95年4
    月11日因縮短刑期假釋出監，並付保護管束，嗣於95年9 月
    8 日保護管束期滿未經撤銷，視為執行完畢等情，有臺灣高
    等法院被告前案紀錄表1 份附卷可考。是被告所為本案施用
    毒品犯行，距上開觀察、勒戒執行完畢釋放雖已逾5 年，惟
    被告在上開觀察、勒戒執行完畢釋放後5 年內，既已再犯施
    用毒品之罪，並經追訴處罰，揆諸前揭說明，其本次犯行即
    與毒品危害防制條例第20條第3 項所稱之「5 年後再犯」有
    別，是公訴人依法追訴，於法並無不合，本院自應依法論科
    。
貳、實體部分：
一、訊據被告甲○○坦承前揭犯罪事實，並有前開為警先後查獲
    之被告所有供施用海洛因用之注射針筒1 支，及其所有之海
    洛因二包（原送驗淨重共0.3170公克，共取樣0.0040公克，
    驗餘淨重共0.3090公克）、甲基安非他命五包（原送驗淨重
    共0.6640公克，取樣0.0002公克，驗餘淨重共0.6638公克）
    ，及其所有供施用甲基安非他命用之安非他命吸食器1 組、
    供施用海洛因用之注射針筒2 支，以及其所有供施用海洛因
    、甲基安非他命用之摻毒品用之吸管5 支及預備供施用毒品
    時分裝、包裹毒品所用之分裝袋27只扣案可資佐證。又扣案
    之米白色粉末1 包、白色粉塊1 包，經送驗結果確檢出海洛
    因成份，以及扣案之白色透明結晶5 包，檢出甲基安非他命
    成份一節，亦有交通部民用航空局航空醫務中心出具之98年
    10月28日航藥鑑字第0985412 號毒品鑑定書1 紙在卷可參（
    附於本院卷），另被告於前開時、地分別經警查獲後採集之
    尿液檢體經送台灣檢驗科技股份有限公司以酵素免疫分析法
    篩檢、氣相層析質譜儀分析法確認，檢驗結果分別呈安非他
    命類（安非他命、甲基安非他命）、鴉片類（嗎啡、可待因
    ）陽性反應，此有臺北縣政府警察局查獲毒品案件尿液檢體
    監管紀錄表、台北縣政府警察局三重分局查獲毒品案被移送
    者姓名、代碼對照表、台北縣政府警察局板橋分局偵辦毒品
    危害防制條例案被移送人姓名及代碼對照表、台灣檢驗科技
    股份有限公司於98年9 月16日出具之UL/200 9/90108號濫用
    藥物檢驗報告【呈安非他命類（安非他命、甲基安非他命）
    、鴉片類（嗎啡、可待因）陽性反應】、98年10月16日出具
    之UL/200 9/A0094號濫用藥物檢驗報告【呈鴉片類（嗎啡、
    可待因）陽性反應】、98年11月4 日出具之UL/2009/A0947
    號濫用藥物檢驗報告【呈安非他命類（安非他命、甲基安非
    他命）、鴉片類（嗎啡、可待因）陽性反應】各1 紙（見臺
    灣板橋地方法院檢察署98年度毒偵字第7233號卷第18頁、第
    19頁、臺灣板橋地方法院檢察署98年度毒偵字第7251號卷第
    19頁、第33頁、臺灣板橋地方法院檢察署98年度毒偵字第77
    46 號 卷第18頁、第30頁）附卷足憑，且查：
  (一)海洛因施用入人體後水解還原成嗎啡，再循嗎啡之代謝方式
    排出體外，業據行政院衛生署藥物食品檢驗局以73藥檢壹字
    第030221號函說明綦詳，且尿液中能否驗出嗎啡陽性反應，
    與其投與量、投與途徑、採尿時間、個人體質及檢測方法之
    靈敏度有關，國外曾有文獻報導注射6 毫克之海洛因鹽酸鹽
    ，其代謝物嗎啡之平均可檢出時限約為26小時，可檢出之最
    長時限為服用後2 至4 天，亦經行政院衛生署藥物食品檢驗
    局於81年9 月8 日以（81）藥檢壹字第8114885 號函，及行
    政院衛生署管制藥品管理局93年12月2 日管檢字第
    0930011566號函釋明在案。
  (二)又按甲基安非他命經口服投與後約百分之70於24小時內自尿
    中排出，約百分之90於96小時內自尿中排出，由於甲基安非
    他命成分之檢出與其投與方式、投與量、個人體質、採尿時
    間與檢測儀器之精密度等諸多因素有關，因此僅憑尿液中呈
    安非他命陽性反應，並無法確實推算吸食時間距採集時間之
    長短，惟依上述資料推斷，最長可能不會超過四日，亦經行
    政院衛生署藥物食品檢驗局81 年2月8 日（81）藥檢壹字第
    001156號函示明確。
  (三)另前揭尿液檢驗報告載明係以GC/MS （即氣相層析質譜儀分
    析法）方法作為確認檢驗之方式，而該方法之原理係檢品經
    氣化後，通過層析管分離純化，再將純化後之成分循序送入
    質譜儀做個別鑑定。因質譜儀所測定之圖譜，在化學上被公
    認具有指紋特性，故可據以完全判定該檢品係為何種化合物
    。是以氣相層析質譜儀（GC/MS ）作藥物及其代謝產物之定
    性及定量分析，幾乎不會有偽陽性反應產生，亦經台北榮民
    總醫院於83年4 月7 日以83北總內字第3059號函釋明在案。
    準此，被告之尿液經以氣相層析質譜儀分析法檢驗，既係呈
    安非他命類、鴉片類陽性反應，堪認被告前開施用第一級毒
    品海洛因及第二級毒品甲基安非他命之自白與事實相符，可
    堪採信。
二、從而，本案事證已臻明確，被告犯行洵堪認定，自應依法論
    科。
三、末查海洛因、甲基安非他命分屬毒品危害防制條例第2 條第
    2 項第1 款所規定之第一級毒品及同條項第2 款所規定之第
    二級毒品，均不得非法持有、施用。核被告甲○○所為，係
    犯毒品危害防制條例第10條第1 項之施用第一級毒品罪、毒
    品危害防制條例第10條第2 項之施用第二級毒品罪。被告施
    用前持有第一級毒品海洛因、第二級毒品甲基安非他命之低
    度行為各為其施用之高度行為所吸收而不另論罪。又被告曾
    因事實欄一所述施用毒品等罪受有期徒刑之宣告及執行徒刑
    完畢之事實，有臺灣高等法院被告前案紀錄表在卷可稽，其
    於有期徒刑執行完畢後之5 年以內，再故意犯本件有期徒刑
    以上之罪，均為累犯，均應依法加重其刑。被告所為前開5
    罪犯行，犯意各別，觸犯構成要件互異之罪名，自應分論併
    罰。爰審酌被告施用毒品，足以戕害其身心，滋生其他犯罪
    ，惡化治安，嚴重損及公益，且被告曾因施用毒品案件，業
    經強制戒治，仍未戒斷其施用毒品之惡習，竟再為本件施用
    毒品犯行，顯見其不思悔改，惟考量施用毒品行為於本質上
    係屬自我戕害行為，反社會性之程度應屬較低及其犯罪後於
    本院審理中坦承犯行，態度尚佳等一切情狀，各量處如主文
    所示之刑，並定其應執行之刑，以示懲儆。
四、扣案被告所有之海洛因二包（原送驗淨重共0.3170公克，共
    取樣0.0040公克，驗餘淨重共0.3090公克）、甲基安非他命
    五包（原送驗淨重共0.6640公克，取樣0.0002公克，驗餘淨
    重共0.6638公克），分屬查獲之第一級、第二級毒品，已如
    前述，應依毒品危害防制條例第18條第1 項前段規定，分別
    各該主刑項併予宣告沒收銷燬之。至因鑑驗耗盡之海洛因、
    甲基安非他命既已滅失，自無庸再為沒收銷燬之諭知。又扣
    案裝盛上開所示扣案之第一級毒品海洛因之外包裝袋2 只及
    第二級毒品甲基安非他命之外包裝袋5 只，係用於包裹毒品
    ，防其裸露、潮濕，便於供被告施用第一級毒品海洛因、第
    二級毒品甲基安非他命所用之物，而且係被告所有，亦據其
    供明在卷，爰依刑法第38條第1 項第2 款之規定，於各該主
    刑項下併予宣告沒收；另扣案之所有供施用海洛因用所用之
    注射針筒1 支（98年9 月29日為警查獲者）、其所有供施用
    甲基安非他命用之安非他命吸食器1 組、供施用海洛因用之
    注射針筒2 支，以及其所有供施用海洛因、甲基安非他命用
    之摻毒品用之吸管5 支及預備供施用毒品時分裝、包裹毒品
    所用之分裝袋27只（以上係於98年10月17日為警查獲者），
    分別係被告所有供施用第一級毒品海洛因、第二級毒品甲基
    安非他命所用之物，或其所有預備供施用第一級毒品海洛因
    、第二級毒品甲基安非他命所用之物，業據其陳明在卷，爰
    分別依刑法第38條第1 項第2 款之規定，各於各該主刑項下
    ，併予宣告沒收之。至被告於98年10月17日另為警查獲之白
    色粉末1 袋（原送驗淨重0.5450公克），及淡綠色圓形錠劑
    6 粒、粉橘色圓形錠劑10粒，經送驗結果均未檢出海洛因、
    甲基安非他命等毒品之成份，有前開有交通部民用航空局航
    空醫務中心出具之98年10月28日航藥鑑字第0985412 號毒品
    鑑定書1 紙在卷可參（附於本院卷），以及行動電話6 具（
    此部分檢察官認涉有販賣毒品犯行，現由檢察官另案偵辦中
    ），核與本案被告之施用第一級、第二級毒品之犯行無關，
    爰不於本案為沒收之諭知，併此說明。
據上論斷，依刑事訴訟法第273 條之1 第1 項、第299 條第1 項
前段，毒品危害防制條例第10條第1 項、第2 項、第23條第2 項
，刑法第11條、第47條第1 項、第51條第5 款、第38條第1 項第
2款，判決如主文。
本案經檢察官簡志祥到庭執行職務。
中    華    民    國    99    年    2     月    26    日
                  刑事第二庭  法  官  李釱任
上列正本證明與原本無異。
如不服本判決，應於判決送達後10日內敘明上訴理由，向本院提
出上訴狀 (應附繕本) ，上訴於臺灣高等法院。其未敘述上訴理
由者，應於上訴期間屆滿後20日內向本院補提理由書「切勿逕送
上級法院」。
                              書記官  陳秀慧
中    華    民    國    99    年    3     月    1     日
附錄本案論罪科刑法條全文：
毒品危害防制條例第10條：
施用第一級毒品者，處六月以上五年以下有期徒刑。
施用第二級毒品者，處三年以下有期徒刑。

司法院資訊處製作；財團法人民間司法改革基金會備份。
